【裁判字號】    95,易,1719
【裁判日期】    950728
【裁判案由】    毒品危害防制條例
【裁判全文】
臺灣臺中地方法院刑事判決              95年度易字第1719號
公  訴  人  臺灣臺中地方法院檢察署檢察官
被      告  乙○○
                        號
上列被告因違反毒品危害防制條例案件，經檢察官提起公訴（九
十五年度毒偵字第二三九八號），被告於準備程序就被訴事實為
有罪之陳述，經本院合議庭裁定改行簡式審判程序審理後，判決
如下：
    主  文
乙○○施用第二級毒品，累犯，處有期徒刑肆月，如易科罰金，
以銀元佰元即新臺幣玖佰元折算壹日。
    事  實
一、乙○○曾因施用毒品案件，經本院以九十年度毒聲字第六一
    三○號裁定令入戒治處所施以強制戒治，甫於民國九十一年
    八月五日執行戒治完畢釋放，並由臺灣臺中地方法院檢察署
    檢察官於九十一年八月十四日以九十一年度戒毒偵字第三四
    八號為不起訴處分確定。又於九十三年間因犯竊盜罪、違反
    毒品危害防制條例案件及偽造文書經法院罪分別判處有期徒
    刑二年六月、一年、五月，定應執行有期徒刑三年八月確定
    ，九十五年一月二十七日因縮短刑期假釋出監。詎乙○○仍
    未能戒絕毒癮，復基於施用第二級毒品甲基安非他命（起訴
    書誤載為安非他命）之犯意，於上開強制戒治執行完畢釋放
    後五年內之九十五年五月十五日十二時許，在臺中縣東勢鎮
    ○○里○○巷○街七十二號住處，以將第二級毒品甲基安非
    他命放在玻璃球吸食器內，再以火燒烤待產生白煙後吸用該
    煙霧之方式，施用第二級毒品甲基安非他命一次。嗣為警於
    九十五年五月十七日十六時二十二分許，在臺中縣東勢鎮○
    ○里○○巷○街七十二號查獲。
二、案經臺中縣警察局東勢分局報請臺灣臺中地方法院檢察署檢
    察官偵查起訴。
    理  由
一、本件被告乙○○所犯係死刑、無期徒刑、最輕本刑為三年以
    上有期徒刑以外之罪，其於準備程序中就被訴事實為有罪之
    陳述，經告知簡式審判程序之旨，並聽取公訴人及被告之意
    見後，本院合議庭認為適宜而裁定由受命法官獨任進行簡式
    審判程序，合先敘明。
二、訊據被告乙○○對於上揭施用第二級毒品之犯行坦承不諱，
    且被告於九十五年五月十七日十六時二十二分許為警查獲時
    所採集之尿液經以氣相層析質譜儀（GC/MS）方法檢驗結果
    ，其閾值濃度為安非他命600ng/ml，甲基安非他命2967ng/m
    l之陽性反應，有中山醫學大學附設醫院九十五年五月三十
    一日出具之實驗編號0000000號濫用藥物尿液檢驗報
    告一份附卷足證，足認被告上開自白與事實相符。惟按施用
    安非他命者，其尿液中之代謝物為安非他命，依現行濫用藥
    物尿液檢驗作業準則，其濃度大於500ng/ml者，判定為安非
    他命陽性反應。施用甲基安非他命者，其尿液中之代謝物為
    甲基安非他命及安非他命，依現行濫用藥物尿液檢驗作業準
    則，其甲基安非他命濃度大於500ng/ml，且其代謝物安非他
    命濃度大於200ng/ml者，判定為甲基安非他命陽性反應；故
    施用安非他命者，其尿液代謝物應為安非他命陽性反應，不
    會產生有甲基安非他命陽性反應；施用甲基安非他命者，其
    尿液代謝物會呈甲基安非他命及安非他命陽性反應甚為明確
    ，而本案被告為警查獲後之尿液代謝物甲基安非他命係呈陽
    性反應，其中甲基安非他命濃度為2967ng/ml外，且含安非
    他命濃度600ng/ml，依上開說明，被告顯係施用第二級毒品
    甲基安非他命，起訴書誤載為安非他命，應予更正。又被告
    曾因施用毒品案件，經本院以九十年度毒聲字第六一三○號
    裁定令入戒治處所施以強制戒治，甫於九十一年八月五日執
    行戒治完畢釋放，並由臺灣臺中地方法院檢察署檢察官於九
    十一年八月十四日以九十一年度戒毒偵字第三四八號為不起
    訴處分確定，此有臺灣臺中地方法院檢察署刑案資料查註紀
    錄表、臺灣高等法院被告前案紀錄表、法務部全國檢察官線
    上查詢刑案人犯在監所最新資料報表、全國施用毒品案件紀
    錄表、受觀察勒戒人毒品及前科紀錄簡列表在卷可按，復有
    搜索扣押筆錄、扣押物品清單、查獲現場照片等附卷足憑，
    足認被告係於強制戒治執行完畢後，五年內再犯本件施用毒
    品罪。本件事證已臻明確，被告施用毒品甲基安非他命之犯
    行，洵堪認定。
三、論罪科刑部分：
  (一)查甲基安非他命係屬毒品危害防制條例第二條第二項第二款
    所稱之第二級毒品，不得非法持有、施用，是核被告乙○○
    所為，係犯毒品危害防制條例第十條第二項之施用第二級毒
    品罪。又被告施用前持有第二級毒品之低度行為，應為其施
    用第二級毒品之高度行為所吸收，不另論罪。
  (二)按行為後法律有變更者，適用行為時之法律。但行為後之法
    律有利於行為人者，適用最有利於行為人之法律，刑法第二
    條第一項定有明文。而刑法第四十七條累犯之規定，業於九
    十四年一月七日修正公布，依刑法施行法第十條之一之規定
    ，於九十五年七月一日施行，修正前第四十七條規定：「受
    有期徒刑之執行完畢，或受無期徒刑或有期徒刑一部之執行
    而赦免後，五年以內再犯有期徒刑以上之罪者，為累犯，加
    重本刑至二分之一。」，修正同條第一項則規定：「受徒刑
    之執行完畢，或一部之執行而赦免後，五年以內故意再犯有
    期徒刑以上之罪者，為累犯，加重本刑至二分之一。」，修
    正後之規定係限制以故意再犯者為限，方成立累犯。查被告
    前於九十三年間因犯竊盜罪、毒品危害防制條例案件及偽造
    文書罪經法院分別判處有期徒刑二年六月、一年、五月，定
    應執行有期徒刑三年八月確定，九十五年一月二十七日因縮
    短刑期假釋出監，有臺灣高等法院被告前案紀錄表及臺灣臺
    中地方法院檢察署刑案資料查註紀錄表各一份在卷可憑，其
    於五年以內再故意犯本件有期徒刑以上之罪，不論依修正前
    之刑法第四十七條，或修正後之刑法第四十七條第一項之規
    定，均構成累犯，對被告而言並無有利或不利之情形，自不
    生新舊法比較之問題，是本件被告應逕依修正前之刑法第四
    十七條，論以累犯，並依法加重其刑。
  (三)又被告於本件犯罪時之刑法第四十一條第一項前段規定：「
    犯最重本刑為五年以下有期徒刑以下之刑之罪，而受六個月
    以下有期徒刑或拘役之宣告，因身體、教育、職業、家庭之
    關係或其他正當事由，執行顯有困難者，得以一元以上三元
    以下折算一日，易科罰金。」再者，被告行為時之易科罰金
    折算標準，修正前罰金罰鍰提高標準條例第二條前段（現已
    刪除）規定，就其原定數額提高為一百倍折算一日，則本件
    被告行為時之易科罰金折算標準，應以銀元佰元折算一日
    ，經折算為新臺幣後，應以新臺幣九百元折算為一日。惟九
    十五年七月一日修正公布施行之刑法第四十一條第一項前段
      則規定：「犯最重本刑為五年以下有期徒刑以下之刑之罪
    ，而受六個月以下有期徒刑或拘役之宣告者，得以新臺幣一
    千元、二千元或三千元折算一日，易科罰金。」比較修正前
    後之易科罰金折算標準，以九十五年七月一日修正公布施行
    前之規定，較有利於被告，則應依刑法第二條第一項前段，
    適用修正前刑法第四十一條第一項前段規定，定其折算標準
    。
  (四)揆諸上開說明，被告應依修正前刑法第四十七條論以累犯，
    加重其刑，並依修正前刑法第四十一條第一項前段諭知易科
    罰金之折算標準。爰審酌被告前因施用毒品犯行，經強制戒
    治後猶故態復萌，復行施用毒品不輟，無視於毒品對於自身
    健康之戕害及國家對於杜絕毒品犯罪之禁令，惡性非輕，惟
    衡酌本件被告施用毒品之時間、頻率及犯後坦承犯行，尚知
    悔悟，態度良好等一切情狀，量處如主文所示之刑。
據上論斷，應依刑事訴訟法第二百七十三條之一第一項、第二百
九十九條第一項前段，毒品危害防制條例第十條第二項，刑法第
二條第一項前段、第十一條前段、修正前刑法第四十七條、修正
前刑法第四十一條第一項前段，修正前罰金罰鍰提高標準條例第
二條，現行法規所定貨幣單位折算新臺幣條例第二條，判決如主
文。
本案經檢察官甲○○到庭執行職務。
中    華    民    國    95    年    7    月     28    日
                        臺灣臺中地方法院刑事第一庭
                                法  官  林學晴
上正本證明與原本無異。
如不服本判決，應於送達後十日內向本院提出上訴狀（須附繕
本），上訴於臺灣高等法院臺中分院。
                                書記官  賴淵瀛
中    華    民    國    95    年    7    月    28    日
【附錄論罪科刑法條】
毒品危害防制條例第十條第二項：
施用第二級毒品者，處三年以下有期徒刑。


司法院資訊處製作；財團法人民間司法改革基金會備份。
